臺灣新北地方法院刑事判決
110年度簡上字第278號
上  訴  人  臺灣新北地方檢察署檢察官
被      告  王佑陞




上列上訴人因被告詐欺案件，不服本院中華民國110 年3 月31日
110年度簡字第1214號所為第一審判決（聲請簡易判決處刑書案
號：臺灣新北地方檢察署110年度偵字第801號）提起上訴及移送
併案審理（同署110年度偵字第7172號、109年度偵字第37937、3
8014、40955號、110年度偵字第48、951、2296、5418號、110 
年度偵緝字第1034 號、110 年度偵字第17309、14352、34760 
號10987、21837、22438、23026號），本院管轄之第二審合議庭
判決如下：
    主  文
原判決撤銷。
王佑陞幫助犯詐欺取財罪，處有期徒刑5月，如易科罰金，以新
臺幣1千元折算1日。
    事  實
一、王佑陞明知於犯罪集團專門收集人頭帳戶用以犯罪之社會現
    象層出不窮之際，若將自己之金融帳戶存摺、印章、提款卡
    及密碼出售、出租或提供他人使用，可能因此供不法犯罪集
    團用以詐欺他人將款項匯入後，再加以提領之用，並能預見
    可能因而幫助他人從事詐欺取財犯罪，竟不違背其本意，仍
    基於幫助他人詐欺取財之不確定故意，於民國109年8月初某
    日，將其申請開立之彰化商業銀行三和路分行帳號000-0000
    0000000000號帳戶（下稱彰化銀行帳戶；於109年8月4日開
    戶，並隔二天（6日）將存款領剩新臺幣〔下同〕5元）及臺灣
    銀行板新分行帳號000-000000000000 帳戶（下稱臺銀帳戶
    ；於109年8月6日亦將存款領剩40元）之存摺及提款卡（含
    密碼）同時交與身分不詳之成年詐欺者使用，容任他人以之
    為詐欺取財之犯罪工具，該身分不詳之詐欺者收受王佑陞所
    提供之提款卡後，旋意圖為自己不法之所有，並基於詐欺取
    財之犯意，以「假投資真詐騙」之詐欺手法，於附表一〔本
    案部分〕及附表二、（一）至（七）〔併案部分〕所示時間，
    以各該附表所示之詐騙方式，詐騙被害人凌怡君、陳可鑫、
    黃承穩、童宇晨、許銘仁、簡雅婍、汪瀞如、鄭宇真、史習
    昀、簡治民、蔡宜璇、吳柏成、趙如菁、蔡浩瑋、梁鋅祺、
    邱子銓、蔡孟娟（下另稱凌怡君等17人），致使凌怡君等17
    人陷於錯誤，而分別於各該附表所示時間，匯款附表所示之
    金額至王佑陞所有前揭二個銀行帳戶後，旋遭詐騙集團成員
    將款項提領一空，嗣凌怡君等17人查覺有異報警處理而循線
    查獲。
二、案經凌怡君、陳可鑫訴由臺北市政府警察局北投分局、黃承
    穩訴由桃園市政府警察局桃園分局、童宇晨、許銘仁、簡雅
    婍、汪瀞如、鄭宇真、史習昀、簡治民等7人分別訴由新北市
    政府警察局三重分局、土城分局、樹林分局、花蓮縣警察局花
    蓮分局、臺中市政府警察局東勢分局、大雅分局、蔡宜璇訴
    由嘉義市政府警察局第一分局、吳柏成、趙如菁、蔡孟娟分
    別訴由新北市政府警察局新莊分局、三重分局、板橋分局報
    告或移送臺灣臺中地方檢察署呈請臺灣高等檢察署檢察長令
    轉、蔡浩瑋、梁鋅祺、邱子銓等3人分別訴由臺北市政府警
    察局萬華分局報告臺灣臺北地方檢察署呈請臺灣高等檢察署
    檢察長令轉、桃園市政府警察局桃園分局、新北市政府警察
    局三重分局報告臺灣新北地方檢察署檢察官聲請簡易判決處
    刑暨移請併案審理。
    理  由
壹、程序部分：
一、按上訴程序，被告經合法傳喚，無正當之理由不到庭者，得
    不待其陳述，逕行判決，刑事訴訟法第371 條定有明文。本
    件被告王佑陞經合法傳喚無正當理由不到庭，且其未受羈押
    及在監執行，有本院送達證書、刑事報到單及臺灣高等法院
    被告在監在押全國紀錄表在卷可稽，揆諸前開規定，本院自
    得不待其陳述逕行判決。
二、本件檢察官、被告於本院審理中，就本判決所引用審判外之
    言詞或書面陳述，迄本院審判期日言詞辯論終結前，皆未聲
    明異議而不予爭執。本院審酌其餘證據資料製作時之情況，
    尚無違法不當及證明力明顯過低之瑕疵，亦認為以之作為證
    據應屬適當，揆諸前開規定，爰依刑事訴訟法第159 條之5 
    規定，認本案檢察官所提傳聞證據資料均有證據能力。至其
    餘認定本案犯罪事實之非供述證據（詳後述），查無違反法
    定程序取得之情，依刑事訴訟法第158 條之4 規定反面解釋
    ，亦具證據能力。
貳、實體部分：
一、本院得心證之理由：
　㈠訊據被告王佑陞於偵查中雖矢口否認上揭幫助詐欺取財之犯
    行，辯稱：我於109年8月初開設彰化銀行帳戶後，先將存款
    領出，再將彰化銀行及臺灣銀行帳戶同時出賣予朋友的朋友
    ，我現在無法聯絡對方，當時對方答應一個帳戶給我1萬元
    ，但後來沒有拿到報酬，我不知道對方會把帳戶拿去做違法
    的事情云云（見110年度偵緝字第801號卷第29、30頁）。
　㈡經查：
  ⒈上開事實，業據證人即被害人凌怡君等17人於警詢時證述甚
    詳（見各該附表證據資料欄所示），復有被告使用彰化銀行
    帳戶銀行客戶資料查詢基本資料及帳戶交易明細表暨各該附
    表所示受理刑事案件受理各類案件紀錄表、受理刑事案件報
    案三聯單、內政部警政署反詐騙案件紀錄表、受理詐騙帳戶
    通報警示簡便格式表等證據資料在卷可資佐證（見各該附表
    證據資料欄所示）。是被害人凌怡君等17人確有遭騙而匯款
    附表所示金額至被告所使用上開二個銀行帳戶甚明。
　⒉被告雖辯稱其係為賺取報酬而交付帳戶，卻不知上開二個銀
    行帳戶會被拿去做違法的事情云云。惟查：
　⑴金融機構帳戶係個人理財之重要工具，且關係個人財產、信
    用之表徵，豈能隨意交予陌生人，如該他人非供作犯罪所得
    出入之帳戶或其他不法目的，應無使用非自己名義金融帳戶
    之必要；又金融帳戶事關個人財產權益之保障，其專有性甚
    高，一般人均有妥為保管及防止他人任意使用之認識，縱特
    殊情況偶需交付他人使用，亦必深入瞭解用途及合理性，始
    予提供，是提款卡及密碼等物如落入不明人士手中，而未加
    以闡明正常用途，極易被利用為與財產有關之犯罪工具，應
    為吾人依一般生活認知所易於體察之常識。參以現今不法詐
    騙集團為掩飾其等不法行徑，避免執法人員循線查緝，經常
    利用他人銀行帳戶提款卡及密碼，以確保犯罪所得免遭查獲
    等情，屢經報章雜誌及新聞媒體披露，被告要難諉為不知，
    自不容僅為賺取金錢，即恣意將金融帳戶提供予素不相識之
    陌生人。
　⑵被告使用彰化銀行帳戶於109年8月4日開戶，旋於同年8月6日
    將存款領出，是被告提供上開彰化銀行帳戶予身分不詳之詐
    欺者時，其帳戶內已無存款，而僅有5元之結存餘額；另其
    臺銀帳戶於109年8月6日亦將存款領至餘額40元 ，有各該帳
    戶之帳戶交易明細表在卷可查。況被告迄今均無法提出收受
    帳戶者之具體身分、年籍資料或聯絡方式，竟僅為獲取顯不
    相當之對價，或提供帳戶之高額報酬，即將上開二個餘額合
    計僅45元之「空帳戶」交給素未謀面之不明人士，更不顧其
    金融帳戶是否被不法份子利用作為犯罪之工具，可見被告對
    於幫助他人犯罪應有間接故意甚明。
　⑶另詐騙集團既知利用他人之帳戶掩飾犯罪所得，應非愚昧之
    人，當知社會上一般正常之人於發現提款卡遺失或遭竊時，
    必立即報警或向金融機構辦理掛失，在此情形下，如仍以該
    帳戶作為犯罪工具，則在相關犯罪所得匯入該帳戶後，極有
    可能因帳戶所有人將提款卡掛失而無法以之提領款項，是犯
    罪集團若非確定該帳戶所有人不會報警或掛失止付，以確保
    渠等能自由使用該提款卡，實無可能以該帳戶從事犯罪，均
    益證上開提款卡及密碼應係被告有意提供他人使用無誤。
　㈢綜上，本件事證明確，被告上開犯行堪以認定，應依法論科
    。
二、論罪：
　㈠本件詐欺集團成員以詐術向被害人凌怡君等17人施騙，致其
    等陷於錯誤，匯款至被告提供詐欺集團成員使用之彰化銀行
    或臺銀帳戶，詐欺集團成員所為，係犯刑法第339 條第1 項
    之詐欺取財罪嫌。被告單純提供上開二個帳戶予詐欺集團成
    員使用之行為，並不等同於向上開被害人施以欺罔之詐術行
    為，且亦無證據證明被告有參與本件詐欺取財犯行之構成要
    件行為，是本件被告僅係對於詐欺集團成員之犯行資以助力
    。
　㈡核被告所為，係犯刑法第30條第1 項前段、同法第339條第
　　1 項之幫助詐欺取財罪。被告基於幫助詐欺取財之犯意，同
　  時提供上開二個帳戶予詐欺集團成員，僅屬單一之幫助行為
　  ，而其以單一之幫助行為，助使詐欺集團成員成功詐騙被害
　  人凌怡君等17人，係以一行為觸犯17個罪名，為同種之想像
　  競合犯，應依刑法第55條規定，從一重之幫助詐欺取財罪處
　  斷。又被告以幫助之意思，參與構成要件以外之行為，為幫
　  助犯，應依刑法第30條第2 項規定，依正犯之刑減輕之。
三、原審僅就附表一即本案部分之被害人凌怡君、陳可鑫，認被
    告涉犯上揭幫助詐欺取財罪，並依刑法第30條第2 項之規定
    ，予以減輕其刑，固非無見。惟查：本件經檢察官提起上訴
    後，原審就上述移送併辦之犯罪事實，未及一併審認，尚有
    未合，檢察官上訴指摘及此，為有理由，自應由本院管轄之
    第二審合議庭將原判決予以撤銷改判。
四、科刑：
　㈠審酌被告任意將金融機構帳戶提供他人作為詐欺取財之犯罪
　　行為使用，紊亂社會正常交易秩序，並使不法之徒藉被告之
　　帳戶，輕易取得附表所示之被害人凌怡君等17人之匯款金額
　　，致檢警難以追查緝捕，且造成被害人求償困難，所為實非
　　可取，暨被告犯罪之動機、目的、手段、係高職肄業之智識
　  程度等情，另被告於本院宣判前仍未賠償上開被害人所受損
　  失等一切情狀，爰量處如主文第2 項所示之刑，並諭知易科
　  罰金之折算標準。
　㈡按如無法證明有犯罪所得，自不生利得剝奪之問題。是以，
  　在幫助犯之情形，苟幫助犯並未因其幫助行為而獲得任何犯
　　罪所得（如未自正犯處取得任何利益）或無法證明其有犯罪
　　所得，自不生利得剝奪之問題，亦不需就正犯所獲得之犯罪
　　所得而負沒收、追徵之責。本案被告固將上開二個帳戶之存
　  摺、提款卡、密碼提供詐欺集團成員遂行詐欺之犯行，惟依
　  現存證據，尚無積極證據證明被告已實際獲取犯罪所得而受
　  有何不法利益，依前開說明要旨，即無宣告沒收其等犯罪所
　  得之適用。
參、據上論斷，應依刑事訴訟法第455 條之1 第1 項、第3 項、
    第371 條、第369 條第1 項前段、第364 條、第299 條第1 
    項前段，判決如主文。
本案經檢察官黃冠傑偵查後聲請簡易判決處刑及提起上訴，由檢
察官詹啟章於本審到庭執行公訴。
中　　華　　民　　國　　111　　年　　5　　月　　19　　日
                  刑事第三庭  審判長法  官  蘇揚旭

                                    法  官  施建榮

                                    法  官  洪振峰
上列正本證明與原本無異。
不得上訴。
                                    書記官  張馨尹  
中　　華　　民　　國　　111 　年　　5 　　月　　23　　日
附錄本案論罪科刑法條：
中華民國刑法第30條
幫助他人實行犯罪行為者，為幫助犯。雖他人不知幫助之情者，
亦同。
幫助犯之處罰，得按正犯之刑減輕之。

中華民國刑法第339條
意圖為自己或第三人不法之所有，以詐術使人將本人或第三人之
物交付者，處五年以下有期徒刑、拘役或科或併科五十萬元以下
罰金。
以前項方法得財產上不法之利益或使第三人得之者，亦同。
前二項之未遂犯罰之。